【裁判字號】    88,訴,1782
【裁判日期】    890229
【裁判案由】    公共危險等
【裁判全文】
臺灣板橋地方法院刑事判決                        八十八年度訴字第一七八二號
    公  訴  人  臺灣板橋地方法院檢察署檢察官
    被      告  丙○○
右列被告因公共危險等案件，經檢察官提起公訴（八十八年度偵字第一八八二七號）
，本院判決如左：
    主      文
丙○○無罪。
    理      由
一、公訴意旨略以：被告丙○○於民國八十八年六月一日晚上八時許，駕駛萬葉交通
    股份有限公司所有之ＧＯ－一四一號曳引車，至台北縣鶯歌鎮○○路七十八之一
    號附近道路，明知該地點視線不佳，易致往來車輛發生危險，仍將上開車輛載運
    之廢土傾倒在道路上，致丁○○駕駛ＦＢ－三五八○號自用小客車行經該處時撞
    及廢土，致車輛受損，因認被告丙○○涉犯刑法第一百八十五條第一項之妨害公
    眾往來安全罪嫌及同法第三百五十四條之毀損罪嫌。
二、按犯罪事實應依證據認定之，無證據不得推定其犯罪事實，又不能證明被告犯罪
    者，應諭知無罪之判決，刑事訴訟法第一百五十四條、第三百零一條第一項前段
    分別定有明文。而認定不利於被告之事實，須依積極證據，苟積極證據不足為不
    利於被告事實之認定時，即應為有利於被告之認定，更不必有何有利之證據（最
    高法院三十年上字第八一六號判例參照），又法院不得就未經起訴之犯罪審判，
    為刑事訴訟法第二百六十八條所明定，而所謂「經起訴之犯罪」依刑事訴訟法第
    二百六十四條之規定，自以檢察官以起訴書載明特定被告有符合刑罰法令規定犯
    罪構成要件之具體事實為限，為使法院審判權之行使有明確範圍，且使被告能明
    確得知被訴之特定事實，維護其防禦權之完整，起訴書對被告犯罪事實之記載自
    應明確、具體、特定，若起訴書犯罪事實欄並未具體載明被告符合構成要件之犯
    罪事實，法院應認不在起訴範圍內，此亦有臺灣高等法院暨所屬法院八十五年法
    律座談會刑事類提案第四十六號研討結果足資參酌。
三、本件公訴人認被告丙○○有上揭犯行，無非係以告訴人丁○○之指述及證人甲○○之證述，且有照片二幀在卷為其論斷依據；惟訊據被告丙○○固坦承於上開時
    間經過該地一事，惟堅決否認犯罪，辯稱：伊原係至該地附近尋找可供倒廢土之
    砂石場，因未尋得乃原車返回公司，並未倒廢土在路邊，若有掉落可能係因後車
    門沒關緊所致，並非故意等語為辯。經查：（一）本件惟一指證看見被告倒廢土
    之證人甲○○固於警訊及偵查中迭為指述被告有倒廢土之犯行，嗣經本院傳訊，
    其到庭亦堅指曾看到被告有倒廢土之行為，其於八十九年十二月十五日到庭結證
    稱：「六月一日晚上八時十分，我騎機車經過鶯歌環河路，往三鶯橋方向見有大
    貨車在倒廢土在路旁，有二部車子倒廢土，被告所駕駛的車輛，千斤頂的油管壞
    了，無法升降，所以他的那部車有倒一點點，大約車門後面一、二米的土，他後
    門有開，仍然可以倒一些廢土下來，因為無法傾斜，只有把車子後門打開，所以
    只有靠近車斗後面部分的土有倒下來，另一部車子未掛車牌，該車的土全部倒下
    來。」、「當天要倒之前，那二部車有開進南山砂石場，問說『國引』（音譯）
    是不是這間，當時我的老闆有看到他，後來這二部車又開走了，被告倒土時沒有
    下車，在三鶯橋上，我當時因為要去買檳榔，與他會車，我把車子騎到他前面，
    駕駛座旁邊，他說『少年ㄝ，怎樣？』，我可以確定是在庭的被告。」；嗣於八
    十九年一月二十一日其復到庭結證稱：「（你之前說被告開車出來又給另一台進
    去倒是什麼意思？）是二台一起進南山砂石場，迴轉出來後在北二高附近倒的，
    他們倒的是路邊，不是砂石場，被告的車是在前面。我看到時被告的車後門是開
    的，車斗未升起，因為油管破裂，車斗的門已經全部打開，且把門打開必需由駕
    駛座控制，被告所述門關不緊是不實在的。」、「那天我看見被告總共三次，第
    一次是在被告倒土的時候，第二次是在三鶯橋上，第三次是在要上北二高三鶯交
    流道的地方，他下車來看他的車斗的門，因為看他土掉下來，所以我特別停下來
    看他，他看到我後就慢慢開走，我跟著他到三鶯交流道，沿路有掉一些土，會對
    騎機車的人造成危險。因為之前那邊有人倒廢土，且我的本來行路方向也是這樣
    所以跟著他，他在三鶯橋上他有跟我說話，他說『少年ㄝ，怎樣？』我認為他做
    賊下虛，所以才這麼說。」、「（對於偵卷第十、第十一頁〈即車牌號碼ＦＢ－
    三五八五號撞上路邊廢土之照片四幀及警方所繪現場圖〉有何意見？）（被告倒
    廢土處）是在往二甲路的方向，離偵卷所繪之廢土離五百公尺左右，是在北二高
    橋下二甲路上。」（被告並經諭知當庭繪製所見被告倒廢土處與車牌號碼ＦＢ－
    三五八五號撞上路邊廢土處之相對位置圖）、「（對於偵卷第五頁所述〈警察到
    達現場，我本人在場，現場有一部自小客車ＦＢ－３５８０撞上馬路之廢土〉有
    何意見？）我是去買檳榔回來經過環河路看到有車子撞上廢土，但那廢土不是被
    告倒的。」（二）告訴人丁○○之指述及照片二幀，僅足以證實車牌號碼ＦＢ－
    三五八○號自小客車撞上路邊他人傾倒之廢土一節。（三）證人黃森源於偵查中
    結證稱：「（於八十八年六月一日有無與被告在一起？）有，我同是駕駛大貨車
    司機，當天車子去保養，所（以）丙○○載我，我們先到木柵新光路去載土，準
    備到鶯歌磚窯場，但有些關門不收，所以就回安坑。」（見偵卷第二十三頁正面
    ），另證人即停車場管理員游進良結證稱：「（當日有看見丙○○嗎？）有，當
    天晚上九時三十分陳駕駛大貨車回停車場，當時車子載滿廢土。」（見偵卷第二
    十三頁背面），又證人即被告之前之雇主乙○○到庭結證稱：「被告開車去那裡
    我不知道，我是有說過有違法的事不要倒，那天（八十八年六月一日晚上）我不
    知道他有去鶯歌，我是雇用他，第二天早上十點多我看到他還沒出車，我問他，
    他說沒有地方倒，我當時看到車上的廢土是滿的，帆布還蓋著。」（見本院八十
    八年十二月一日訊問筆錄）、「於六月二日早上看到被告填載之日報表（載明八
    十八年六月一日載廢土二趟，一趟自木柵至新屋倒廢土，第二趟自木柵重回車場
    ，八十八年六月二日倒廢土自車場至基隆倒廢土）。」（見本院八十八年十二月
    十五日訊問筆錄）。
三、自證人甲○○上開證詞以觀，其雖一再指陳看到被告倒廢土，但其亦證稱被告曾
    開進砂石場，且問說「國引」（音譯）是不是這間，則被告所辯係尋找砂石場以
    倒廢土，尚非全然無可採信，又自證人甲○○所述被告曾下車看其車斗之門一節
    以觀，若被告真係故意讓廢土倒出，則車斗之開合自為其有意控制，復何需下車
    再為探看？再者，證人甲○○亦證述之前該地有人倒廢土，則其對載廢土經過該
    地之車輛存有特殊之懷疑亦屬人情之常，是縱認被告所駕駛之砂石有「倒出」屬
    實，但另參照其餘證人之上開有利於被告之證詞，則該廢土亦可能係因裝載量、
    車體狀況等而無意掉落，尚不得僅憑證人甲○○之證言即認被告有倒廢土之故意
    ；況且被告所涉犯之刑法第一百八十五條第一項之妨害公眾往來安全罪包含「致
    生往來之危險」之構成要件，然本件證人甲○○所指證被告倒廢土之程度於偵查
    中因證人甲○○未就其地點正確指述而未及就之為積極之採證，於本案繫屬本院
    時（八十八年十月二十八日），距案發時（八十八年六月一日）已近五個月，經
    風雨侵襲及車輛輾壓，已實難另為調查採證，則欲認定被告之行為「致生往來之
    危險」已屬無據，則自不應遽予認定被告觸犯刑法第一百八十五條第一項之罪名
    。
四、抑有進者，證人甲○○就車牌號碼ＦＢ－三五八○號所撞上路邊之廢土，已明確
    敘明非被告所倒者，且有其當庭繪製之現場圖附卷足稽；然自起訴書所載之犯罪
    事實欄所載：「（被告）明知該地點視線不佳，易致往來車輛發生危險，仍將上
    開車輛載運之廢土傾倒在道路上，致丁○○駕駛ＦＢ－三五八○號自用小客車『
    行經該處時撞及廢土，致車輛受損』」，因認被告丙○○涉犯刑法第一百八十五
    條第一項之妨害公眾往來安全罪嫌及第三百五十四條之毀損罪嫌以觀，起訴書犯
    罪事實欄所具體載明認被告符合構成要件之犯罪事實中，所指倒廢土之地點即為
    車牌號碼ＦＢ－三五八○號自用小客車之碰撞處，然被告未於該處倒廢土已如前
    述，則無積極證據足以證明被告有該犯行，就之本即應為被告無罪之諭知；至於
    縱然被告於他處有故意倒廢土而致生往來之危險，亦非在本件起訴之事實範圍內
    ，尚與起訴書單純所述犯罪時間、地點略有錯誤，而得由法院於判決時予以補正
    之情形有間，故依刑事訴訟法第二百六十八條關於不告不理原則之規定及前揭說
    明，自不應就未起訴之事實擴張論斷犯罪之有無，附此敘明。
五、綜合上述，本件查無積極證據足資證明被告有公訴人所起訴之犯行，既不能證明
    被告犯罪，爰為被告無罪之諭知。
據上論斷，應依刑事訴訟法第三百零一條第一項前段，判決如主文。
本案經檢察官陳炎辰到庭執行職務。
中      華      民      國      八十九      年     二     月   二十九   日
                                      台灣板橋地方法院刑事第五庭
                                          法  官  陳  鴻  清
右正本證明與原本無異。
如不服本判決應於送達後十日內向本院提出上訴狀。
                                          書記官  林  蔚  然
中      華      民      國      八十九      年     三     月     八     日


司法院資訊處製作；財團法人民間司法改革基金會備份。
